臺灣基隆地方法院民事裁定  
111年度消債更字第28號
聲  請  人  馬賢生  
上列當事人因消費者債務清理事件，聲請更生，本院裁定如下：
    主  文
聲請人馬賢生中華民國一百一十一年三月七日下午五時起開始更
生程序。
命司法事務官進行本件更生程序。
    理  由
一、按為使負債務之消費者得依消費者債務清理條例（下稱債清
    條例）所定程序清理債務，以調整其與債權人及其他利害關
    係人之權利義務關係，保障債權人之公平受償，謀求消費者
    經濟生活之更生及社會經濟之健全發展，特制定債清條例（
    參見債清條例第1條）。次按債務人不能清償債務或有不能
    清償之虞者，得依債清條例所定更生或清算程序，清理其債
    務；債務人無擔保或無優先權之「本金及利息」債務總額未
    逾新臺幣（下同）12,000,000元者，於法院裁定開始清算程
    序或宣告破產前，得向法院聲請更生；債務人對於金融機構
    負債務者，在聲請更生或清算前，應向最大債權金融機構請
    求協商債務清償方案，或向其住、居所地之法院或鄉、鎮、
    市、區調解委員會聲請債務清理之調解；自債務人提出協商
    請求之翌日起，逾30日不開始協商，或自開始協商之翌日起
    逾90日協商不成立，債務人得逕向法院聲請更生或清算，債
    清條例第3 條、第42條第1 項、第151 條第1 項、第153 條
    定有明文。而依債清條例第2 條第1 項、第2 項規定，債清
    條例所稱消費者，指五年內未從事營業活動或從事營業額平
    均每月200,000 元以下之小規模營業活動之自然人。準此，
    五年內未從事營業活動或從事營業額平均每月200,000 元以
    下之小規模營業活動之自然人，倘有不能清償債務或有不能
    清償債務之虞，且客觀上並無濫用更生或清算程序之情事者
    ，自應使其藉由債清條例所定程序清理債務。第按法院開始
    更生程序之裁定，應載明其年、月、日、時，並即時發生效
    力；法院開始更生或清算程序後，得命司法事務官進行更生
    或清算程序，必要時得選任律師、會計師或其他適當之自然
    人或法人一人為監督人或管理人，債清條例第45條第1 項、
    第16條第1 項規定甚明。
二、聲請意旨略以：
    聲請人即債務人前固曾向本院聲請債務清理之調解（本院11
    0年度司消債調字第131號），惟因最大債權銀行未到庭調解
    ，致協商不成，爰依法向本院聲請更生等語。
三、經查：
  ㈠聲請人於本件聲請前五年俱未從事營業活動，復未經法院裁
    定開始清算程序或宣告破產，尤以本件無擔保或無優先權之
    債務總額未逾12,000,000元，且其雖向最大債權銀行請求共
    同協商債務清償方案，然則協商無果等情節，業據提出與其
    主張相符之財產及收入狀況說明書、債權人清冊、財團法人
    金融聯合徵信中心當事人綜合信用報告─債務清理條例前置
    協商專用債權人清冊、等件為證，並經本院依職權調取本院
    110年度司消債調字第131號卷、聲請人於108、109年度之財
    產所得資料核閱屬實，自堪信為真實。從而，本件聲請首即
    核與債清條例第2條第1項、第3條、第42條第1項、第151 條
    之程序要件相符；準此，本院所應次予評估者，當屬衡諸聲
    請人目前之全部收支暨其財產狀況，聲請人究否已不能維持
    人性尊嚴之最低生活條件，而有「不能清償債務或有不能清
    償之虞」等情形。
  ㈡聲請人現今究否不能維持人性尊嚴之最低生活條件，而有「
    不能清償債務或有不能清償之虞」等情形：
  1.本件聲請人無擔保或無優先權之「本金及利息債務」，累計
    已達3,411,235元，此有財團法人金融聯合徵信中心當事人
    綜合信用報告─債務清理條例前置協商專用債權人清冊、債
    權人清冊、臺灣士林地方法院執行命令、臺灣臺北地方法院
    執行命令，並經債權人陳報其對於聲請人之債權金額在卷可
    稽，是本件聲請人無擔保或無優先權之債務未逾12,000,000
    元，自堪認定。
  2.聲請人現今名下雖有汽車1輛及大台北區瓦斯股份有限公司
    之投資房屋等財產，然該汽車為西元1990年份，殘值不多，
    前揭投資價值亦僅有200元，可認不足抵充前揭債務。
  3.聲請人主張其自聲請更生前2年內之收入為為690,125元，而
    本院參酌本院依職權調取聲請人於108、109年度之所得資料
    ，難認聲請人有何短報其工作收入之情事。故本院乃逕依聲
    請人陳報之收入28,755元（計算式：690,125元÷24＝28,755
    元），作為衡量聲請人現今是否業已入不敷出之基準。
  4.聲請人固主張其尚須扶養直系血親尊親屬2人，惟其中其父
    親已於110年10月10日死亡，此有本院依職權調取其父母親
    之基本資料在卷可考因此，其扶養之直系血親尊親屬應計列
    1人，並應與其他扶養義務人共同扶養
  5.債清條例第64條之2第1項、第2項規定，「債務人必要生活
    費用，以最近一年衛生福利部或直轄市政府所公告當地區
    每人每月最低生活費一點二倍定之。」「受扶養者之必要生
    活費用，準用第1項規定計算基準數額，並依債務人依法應
    負擔扶養義務之比例認定之。」而衛生福利部公告之111年
    度臺灣省每人每月最低生活費，則為14,230元，故聲請人每
    月必要生活費用應為17,076元（計算式：14,230元×1.2倍＝1
    7,076元，元以下四捨五入）。加計聲請人母親1人，每月尚
    須支出4,269元（計算式：14,230元×1.2倍×1÷4人＝4,269元
    ），故可認聲請人每月必要性支出，總計應為21,345元（計
    算式：17,076元＋4,269元＝21,345元）。是於扣除聲請人每
    月必要性支21,345元後，聲請人每月至多僅能清償7,410元
    （計算式：28,755元－21,345元＝7,410元）。
　6.承前，聲請人無擔保或無優先權之「本金及利息債務」，累
    計已達3,411,235元，且就令暫置迄今仍不斷衍生累增之利
    息數額不論，聲請人至少必須461個月即39年方能清償完畢
    （計算式：3,411,235元÷7,410元/月＝461月，461月÷12月/
    年＝39年，小數點以下均無條件進位），惟聲請人為44年5月
    生，現已66歲，已逾退休年齡，倘再加計迄仍不斷衍生累增
    之利息、違約金，聲請人就令勉力清償，上開債務亦非其於
    有生之年所得清償完畢，堪認聲請人客觀上確有不能清償債
    務之虞，而有藉助更生制度調整其與債權人間之權利義務關
    係俾重建其經濟生活之必要。
四、綜上所述，聲請人為五年內俱未從事營業活動之一般消費者
    ，復未經法院裁定開始清算程序或宣告破產，尤以本件無擔
    保或無優先權之「本金及利息債務」總額未逾12,000,000元
    ，且雖曾向最大債權銀行請求共同協商債務清償方案，此外
    ，衡諸聲請人目前之全部收支暨其財產狀況，聲請人已不能
    維持人性尊嚴之最低生活條件，而有不能清償債務之虞，兼
    之本件查無債清條例第6條第3項、第8條或第46條各款所定
    應駁回更生聲請之事由存在，則債務人聲請更生，自屬有據
    ，並應准許。又債務人於更生程序開始後，應另行提出足以
    為債權人會議可決或經法院認為公允之更生方案以供採擇，
    俾免更生程序進行至應行清算之程度（債清條例第61條規定
    參看），而本院司法事務官於進行更生程序、協助債務人提
    出更生方案時，亦應注意酌留債務人生活上應變所需之費用
    ，並依社會常情衡量債務人之償債能力，依此協助債務人擬
    定公允之更生方案，期與債清條例重建債務人經濟生活之立
    法目的相合。
五、依債清條例第45條第1 項、第16條第1 項，裁定如主文。
中　　華　　民　　國　　111 　年　　3 　　月　　4 　　日
                  民事庭法  官  周裕暐
以上正本係照原本作成。
本件裁定不得抗告。
中　　華　　民　　國　　111 　年　　3 　　月　　4 　　日
                        書記官   謝佳妮